【裁判字號】    98,台上,6566
【裁判日期】    981105
【裁判案由】    業務過失致人於死
【裁判全文】
最高法院刑事判決            九十八年度台上字第六五六六號
上  訴  人  台灣高等法院檢察署檢察官
上  訴  人
即  被  告  乙○○
選任辯護人  何邦超律師
被      告  丙○○
選任辯護人  許明桐律師
被      告  甲○○
上列上訴人等因被告等業務過失致人於死案件，不服台灣高等法
院中華民國九十五年八月二日第二審判決（九十五年度上訴字第
二０六八號，起訴案號：台灣桃園地方法院檢察署九十四年度偵
字第一七一九號），提起上訴，本院判決如下：
    主  文
上訴駁回。
    理  由
按刑事訴訟法第三百七十七條規定，上訴於第三審法院，非以判
決違背法令為理由，不得為之。是提起第三審上訴，應以原判決
違背法令為理由，係屬法定要件。如果上訴理由書狀並未依據卷
內訴訟資料，具體指摘原判決不適用何種法則或如何適用不當，
或所指摘原判決違法情事，顯與法律規定得為第三審上訴理由之
違法情形，不相適合時，均應認其上訴為違背法律上之程式，予
以駁回。本件原判決撤銷第一審關於上訴人即被告乙○○部分之
科刑判決，改判仍論處乙○○從事業務之人，因業務上之過失致
人於死罪刑，已詳敘認定犯罪事實所憑之證據及其認定之理由，
並對乙○○所辯各節，如何不足採信，均已依據卷內資料，詳予
指駁及說明，從形式上觀察，並無任何違背法令之處，而證據之
取捨及事實之認定，為事實審法院之職權，苟其判斷無違經驗法
則或論理法則，即不能任意指為違法。原判決依憑乙○○之部分
供述，證人即共同被告廖家毅（業據第一審判處罪刑確定）於第
一審審理時之證言，證人童明山、杜龍文、王義陽、蔡宇豐之證
言，卷附之保全服務契約書與綜合管理服務契約書、冠倫台北翰
林社區（下稱冠倫社區）九十二年度計畫書、死亡證明書、相驗
屍體證明書、驗斷書、現場照片，參酌卷內其他證據調查之結果
，綜合判斷，認乙○○係和泰保全顧問有限公司（下稱和泰公司
）派駐於冠倫社區擔任包含游泳池在內之社區休閒中心管理員，
確有維護該游泳池設備安全之職責，維護游泳池之設備安全屬其
業務上之行為。民國九十三年八月四日案發當日，該游泳池水循
環孔之保護蓋板脫落而致循環孔具有吸力，擔任救生員之廖家毅
隨即轉告乙○○，乙○○得知後，本應注意游泳池之設施缺乏，
應積極採取修繕維護之措施，以防護可能發生事故之危險，而依
當時情形，並無不能注意之情事，竟疏於注意而未積極採取維護
措施，以致被害人劉士輔之右手遭水循環孔吸住無法掙脫，因而
溺水造成肺水腫、肺出血死亡，顯有過失，且其過失與被害人之
死亡間，有相當之因果關係，因而論以業務過失致人於死罪責，
已詳敘其取捨證據及認定事實之心證理由，所為論斷無違經驗法
則及論理法則，亦無所指理由不備及理由矛盾之違法情形存在。
又刑之量定，係實體法上賦予法院得為自由裁量之事項，倘其未
有逾越法律所規定之範圍，或濫用其權限，即無違法可言。原判
決於量刑時，已以乙○○之責任為基礎，並審酌其品行、過失程
度、所生危害及犯罪後態度等一切情狀，於法定刑內量處有期徒
刑六月，核屬裁量權之正當行使。檢察官及乙○○上訴意旨，對
於原判決究竟如何違背法令，非依卷內資料為具體指摘，或執陳
詞，而為事實之爭辯，或執己見，對於原審採證認事及量刑之職
權行使，任意爭執，難謂已符合首揭法定上訴要件，其等此部分
上訴違背法律上之程式，均應予駁回。又檢察官就被告犯罪事實
，應負舉證責任，並指出證明之方法，為刑事訴訟法第一百六十
一條第一項所明定。因此，檢察官對於起訴之犯罪事實，應負實
質之舉證責任。倘其所提出之證據，不足為被告有罪之積極證明
，或其闡明之證明方法，無從說服法院形成被告有罪之心證，基
於無罪推定之原則，自應為被告無罪之諭知。而認定犯罪事實所
憑之證據，無論直接或間接證據，其為訴訟上之證明，須於通常
一般之人均不致有所懷疑，而得確信其為真實之程度者，始得據
為有罪之認定，倘其證明尚未達到此一程度，而有合理之懷疑存
在時，事實審法院復已就其心證上理由予以闡述，敘明其如何無
從為有罪之確信，因而為無罪之判決，尚不得任意指為違法。原
判決綜合卷內證據資料調查之結果，以丙○○雖為冠倫社區管理
委員會主任委員，但該社區就休閒中心之清潔、維護、修繕及一
般改良等管理，業已委任經中央主管機關核發登記證或認可證之
公寓大廈管理維護公司即和泰公司執行上開管理維護事務，丙○
○就其擔任管理委會員主任委員之職，應已善盡其職責及注意義
務。而甲○○於案發時雖係和泰公司派駐於冠倫社區擔任總幹事
，但總幹事之職責係執行管理委員會決議交辦之事項，管理之事
務繁雜，並非隨時在游泳池，其是否有能力注意該社區游泳池水
循環孔之保護蓋板脫落，本非無疑。況本件游泳池循環孔之保護
蓋脫落而有吸陷力之情事，廖家毅於知悉後隨即告知擔任休閒中
心管理員之乙○○，但乙○○並未轉告甲○○，甲○○無從得知
游泳池水循環孔之保護蓋板脫落，自無防止危險結果發生之保障
義務存在，尚不得僅以甲○○為和泰公司派駐於冠倫社區擔任總
幹事，即令其擔負刑事上過失致人於死之罪責。此外，復查無其
他積極確切之事證，足資證明丙○○、甲○○確有檢察官所指業
務過失致人於死之情事，因而撤銷第一審對於甲○○之科刑判決
，改判諭知甲○○無罪，並維持第一審諭知丙○○無罪之判決，
駁回該部分檢察官在第二審之上訴，已就其綜合證據調查之結果
，無從為丙○○、甲○○有罪確信之心證理由詳與闡述，所為論
斷俱有卷內證據資料足憑，依前述說明，尚不能任意指為違法。
檢察官對於該部分原判決如何違背法令，亦非依據卷內資料為具
體之指摘，徒依告訴人之請求，對於原審取捨證據及論斷事實之
職權行使，漫指為違法，核與法律規定得為第三審上訴理由之違
法情形不相適合，其上訴違背法律上之程式，應併予駁回。
據上論結，應依刑事訴訟法第三百九十五條前段，判決如主文。
中    華    民    國  九十八  年   十一   月    五    日
                      最高法院刑事第十一庭
                          審判長法官  石  木  欽
                                法官  洪  佳  濱
                                法官  段  景  榕
                                法官  周  煙  平
                                法官  黃  正  興
      本件正本證明與原本無異
                                      書  記  官
中    華    民    國  九十八  年   十一   月    十    日
                                                      v


司法院資訊處製作；財團法人民間司法改革基金會備份。
